【裁判字號】    97,審訴,1349
【裁判日期】    980318
【裁判案由】    清償借款
【裁判全文】
臺灣臺北地方法院民事判決            97年度審訴字第1349號
原      告  慶豐商業銀行股份有限公司
法定代理人  丙○○
訴訟代理人  甲○○
被      告  乙○○
            丁○○
上列當事人間請求清償借款事件，本院於民國98年3 月11日言詞
辯論終結，判決如下：
    主      文
被告應連帶給付原告新臺幣壹佰貳拾捌萬玖仟柒佰零元，及自
民國九十二年十月二十四日起至清償日止，按年息百分之八點九
九五計算之利息，暨自民國九十一年六月十一日起至清償日止，
按上開利率百分之二十計算之違約金。
原告其餘之訴駁回。
訴訟費用新臺幣壹萬仟柒佰柒拾壹元由被告連帶負擔。
    事實及理由
一被告乙○○經合法通知，未於言詞辯論期日到場，核無民事訴
  訟法第386 條所列各款情形，爰依原告之聲請，由其一造辯論
  而為判決。
二原告起訴主張：
  (一)伊原名國泰信託投資股份有限公司，於民國83年10月11日改
    制並更名為慶豐商業銀行股份有限公司，有財政部函在卷可
    稽，其法人格仍屬同一，合先敘明。
  (二)被告乙○○於78年3 月25日邀同被告丁○○為連帶保證人，
    向伊借款新臺幣（下同）8,100,000 元，約定借款期間自78
    年3月25日起至93年3月25日止，利息按伊牌告消費者綜合貸
    款放款利率加碼年息7.75%計算，分180期按月平均攤還本息
    ；如未按期繳款，即喪失期限利益，債務視同全部到期；逾
    期6個月以內者，應另按上開利率之1成加計違約金，逾期超
    過6個月者，另按上開利率之2成加計違約金。
  (三)詎被告乙○○於80年2 月間即未依約還款，已喪失期限利益
    ，本件債權前經本院90年度執字第13590 號強制執行程序拍
    賣供擔保之抵押物後，尚欠本金1,289,703 元及利息、違約
    金未償。被告丁○○既為該筆借款之連帶保證人，自應負連
    帶清償之責。爰依兩造間之消費借貸契約及連帶保證契約，
    提起本件訴訟等語。
  (四)聲明為：被告應連帶給付原告1,289,703元，及自91年6月11
    日起至清償日止，按年息百分之8.995 計算之利息，暨自91
    年6 月11日起至清償日止，按上開利率百分之20計算之違約
    金。
三被告丁○○則抗辯：被告乙○○向原告借款未償，且供擔保之
  抵押物經聲請拍賣等情，原告均未通知伊，原告遲至97年間方
  提起本件訴訟，請求權已罹於時效，伊自得拒絕給付等語。
四得心證之理由：
  (一)按借用人應於約定期限內，返還與借用物種類、品質、數量
    相同之物；遲延之債務，以支付金錢為標的者，債權人得請
    求依法定利率計算之遲延利息，但約定利率較高者，仍從其
    約定；當事人得約定債務人不履行債務時，應支付違約金，
    民法第478條、第233條第1 項、第250條第1項分別定有明文
    。又連帶保證者，乃保證人與主債務人連帶負債務履行責任
    之保證，具有連帶債務之性質。保證債務，除契約另有訂定
    外，包含主債務之利息、違約金、損害賠償及其他從屬於主
    債務之負擔；數人保證同一債務者，除契約另有訂定外，應
    連帶負保證責任；另連帶債務之債權人，得對債務人中之一
    人或數人，同時或先後請求全部或一部之給付，民法第 740
    條、第748 條、第273條第1項亦規定甚明。原告主張被告乙
    ○○向其借款未償，被告丁○○為該筆借款之連帶保證人，
    且其於強制執行程序中部分獲償等事實，業據提出與陳述相
    符之借據暨約定書、分配表等件為證（見本院卷第4、5頁）
    ，復為到庭被告丁○○所不爭執，堪予信實，原告自有權依
    前開規定，請求被告2 人連帶清償借款及利息、違約金。
  (二)惟被告丁○○提出時效抗辯拒絕給付，經查：
    1.本金部分：
      按向主債務人請求履行及其他中斷時效之行為，對於保
        證人亦生效力；請求權，因15年間不行使而消滅。但法
        律所定期間較短者，依其規定；消滅時效，自請求權可
        行使時起算；消滅時效，因開始執行行為或聲請強制執
        行而中斷；時效中斷者，自中斷之事由終止時，重行起
        算，民法第747條、第125條、第128條前段、第129條第
        2項第5款、第137條第1項亦著有規定。
      原告主張被告乙○○於80年2 月間即未依約還款乙節，
        為到庭被告丁○○所不爭，依兩造所簽立之約定書第4
        條第2項第1款約定，債務視為全部到期，則原告對本件
        借款債權之本金請求權時效，應自80年2 月間起算。惟
        本件債權前經原告於90年6 月26日聲請本院以90年度執
        字第13590 號強制執行程序，拍賣被告乙○○就系爭借
        款之抵押物，原告並於92年1 月13日受領分配款等情，
        業據本院依職權調閱前開執行案卷查明。揆諸前揭規定
        ，原告之本金請求權消滅時效自其聲請強制執行時即90
        年6月26日中斷，並自上開強制執行程序終結時即92年1
        月13日重行起算15年。原告於97年10月23日即提起本件
        訴訟，此觀起訴狀上本院收狀戳即明（見本院卷第1 頁
        ），其本金請求權即未罹於時效，被告丁○○就此部分
        提出時效抗辯拒絕給付，實無足取。
    2.利息部分：
      次按利息、紅利、租金、贍養費、退職金及其他1 年或
        不及1年之定期給付債權，其各期給付請求權，因5年間
        不行使而消滅；時效完成後，債務人得拒絕給付，民法
        第126條、第144條第1 項規定甚明。又債權人以各連帶
        債務人為共同被告提起給付之訴，被告一人提出非基於
        其個人關係之抗辯有理由者，對於被告各人即屬必須合
        一確定，自應適用民事訴訟法第56條第1 項之規定（最
        高法院33年上字第4810號判例參照）。且按訴訟標的對
        於共同訴訟之各人必須合一確定者，共同訴訟人中一人
        之行為有利益於共同訴訟人者，其效力及於全體，民事
        訴訟法第56 條第1款前段亦著有規定。
      原告就其所請求之利息部分，既未於提起本件訴訟之日
        即97年10月23日前之5 年內，為任何中斷時效進行之行
        為，則原告自92年10月24日起5 年間之利息請求權尚未
        罹於消滅時效；逾此範圍則已罹於時效。被告丁○○既
        為非基於個人關係之時效抗辯而有理由，揆諸前開說明
        ，其效力自應及於被告乙○○。是原告就上開得請求給
        付之數額，併請求自92年10月24日起至清償日止，按年
        息百分之8.995 計算之利息，即無不合；逾此範圍所為
        利息請求，被告2 人提出時效抗辯拒絕給付，誠屬有據
        。
    3.違約金部分：
      再按違約金之約定，為賠償給付遲延所生之損害，於債
        務人給付遲延時，債權人始得請求，既非定期給付之債
        務，其時效為15年而非5 年（最高法院72年度台上字第
        1221號、95年度台上字第633 號、96年度台簡上字第25
        號判決意旨參照）。
      系爭借據第3 條明載：「逾期償付本息時，除按借款利
        息付息外，自逾期之日起6 個月以內者，按借款利率之
        1 成加付違約金；逾期6個月以上者，其超過6個月部分
        ，按借款利率之2成加付違約金」（見本院卷第4頁），
        僅約定債務人給付遲延後應按一定利率及遲延日數計算
        違約金，並未約定債務人給付遲延後應定期給付違約金
        ，是原告之違約金債權，並非定期給付債權，揆諸前揭
        說明，應無適用民法第126條5年時效之餘地，而仍應適
        用15年之消滅時效。原告之違約金請求權時效，自原告
        聲請強制執行時即90年6 月26日中斷，並自上開強制執
        行程序終結後重行起算15年，則其違約金請求權並未罹
        於時效，被告丁○○就此部分提出時效抗辯拒絕給付，
        於法不合，亦不足採。
  (三)綜上所述，原告依據兩造間之消費借貸契約及連帶保證契約
    ，訴請被告連帶給付1,289,703 元，及自92年10月24日起至
    清償日止，按年息百分之8.995計算之利息，暨自91年6月11
    日起至清償日止，按上開利率百分之20計算之違約金，為有
    理由，應予准許；逾此數額之請求則無理由，應予駁回。
  (四)本件事證已明，兩造其餘主張及舉證，核與判決結果無影響
    ，爰不再一一論列，併予敘明。
五訴訟費用負擔之依據：民事訴訟法第79條、第85條第2項。
中    華    民    國    98    年    3     月    18    日
                  民事第六庭    法  官  陳婷玉
以上正本係照原本作成
如對本判決上訴，須於判決送達後20日內向本院提出上訴狀
中    華    民    國    98    年    3     月    18    日
                                書記官  曾靖雯


司法院資訊處製作；財團法人民間司法改革基金會備份。
